【裁判字號】    99,訴,1839
【裁判日期】    990730
【裁判案由】    毒品危害防制條例
【裁判全文】
臺灣板橋地方法院刑事判決              99年度訴字第1839號
公  訴  人  臺灣板橋地方法院檢察署檢察官
被      告  甲○○
上列被告因違反毒品危害防制條例案件，經檢察官提起公訴（99
年度毒偵字第4328號），嗣因被告就被訴事實為有罪之陳述，本
院告知被告簡式審判程序之旨，並聽取當事人之意見後，裁定改
由受命法官獨任依簡式審判程序進行，判決如下：
    主  文
甲○○施用第一級毒品，累犯，處有期徒刑拾月。
    事  實
一、甲○○前因施用毒品案件，經臺灣士林地方法院裁定送觀察
    、勒戒後，因認無繼續施用毒品傾向，而於民國89年2 月15
    日觀察、勒戒執行完畢釋放出所，並經臺灣士林法院檢察署
    檢察官於89年2 月17日以89年度毒偵緝字第43號不起訴處分
    確定。其於上開觀察、勒戒執行完畢釋放後之5 年內，先後
    又因施用毒品案件，經臺灣士林地方法院各以93年度訴字第
    19號判處應執行有期徒刑1 年及以93年度訴字第207 號判處
    有期徒刑8 月確定，並已執行完畢。嗣其復因施用毒品案件
    ，經本院以96年度訴字第3086號判處有期徒刑10月，再經臺
    灣高等法院以96年度上訴字第5394號判決駁回上訴確定，嗣
    經入監執行後，於98年4 月19日執行完畢。詎其猶不知悔改
    ，竟又基於施用第一級毒品海洛因之犯意，於99年4 月19日
    上午9 時許，在其友人位於臺北縣中和市○○路之住處內，
    以將海洛因摻入香菸內點燃後吸用之施用方式，施用海洛因
    1 次。嗣於99年4 月19日下午2 時40分許，在臺北市大同區
    ○○○路三段與民權西路口，為警攔檢盤查，並經警採集其
    之尿液送驗後，因而查獲上情。
二、案經臺北市政府警察局大同分局報告臺灣板橋地方法院檢察
    署檢察官偵查起訴。
    理  由
壹、程序方面
    按本件被告甲○○所犯係死刑、無期徒刑、最輕本刑為3 年
    以上有期徒刑以外之罪，其於準備程序就前揭被訴事實為有
    罪之陳述，經法官告知簡式審判程序之旨，並聽取其與公訴
    人之意見後，本院認無不得或不宜改依簡式審判程序進行之
    處，爰依刑事訴訟法第273 條之1 第1 項、第284 條之1 ，
    裁定本件由受命法官獨任進行簡式審判程序，合先敘明。
貳、實體方面
  一、認定事實部分
      訊據被告甲○○對於前揭犯罪事實均坦承不諱，本院復審
      酌：
    (一)查被告前因施用毒品案件，有如前揭犯罪事實欄所載經送
      觀察勒戒及觀察勒戒執行完畢後釋放之紀錄，且有如前揭
      犯罪事實欄所載之論罪科刑及執行完畢之紀錄，此有臺灣
      高等法院被告前案紀錄表1 份在卷可按。是被告於涉本案
      之前，業曾因初犯施用毒品案件，經送前揭觀察、勒戒，
      且於前揭觀察、勒戒執行完畢釋放後之5 年內，再犯前揭
      施用毒品之罪甚明。
    (二)次查，經警將自被告處所採之尿液送驗結果，係呈嗎啡陽
      性反應，此有警方所採尿液之檢體委驗單、臺灣尖端先進
      生技醫藥股份有限公司99年4 月28日出具之濫用藥物檢驗
      報告各1 份在卷可稽。又查：
      1.海洛因施用入人體後水解還原成嗎啡，再循嗎啡之代謝
        方式排出體外，業據行政院衛生署藥物食品檢驗局以73
        藥檢壹字第030221號函說明綦詳，且尿液中能否驗出嗎
        啡陽性反應，與其投與量、投與途徑、採尿時間、個人
        體質及檢測方法之靈敏度有關，國外曾有文獻報導注射
        6 毫克之海洛因鹽酸鹽，其代謝物嗎啡之平均可檢出時
        限約為26小時，亦經行政院衛生署藥物食品檢驗局於81
        年9 月8 日以（81）藥檢壹字第8114885 號函釋明在案
        。
      2.再者，前揭尿液檢驗報告載明係以ＧＣ／ＭＳ（即氣相
        層析質譜儀分析法）方法作為確認檢驗之方式，而該方
        法之原理係檢品經氣化後，通過層析管分離純化，再將
        純化後之成分循序送入質譜儀做個別鑑定。因質譜儀所
        測定之圖譜，在化學上被公認具有指紋特性，故可據以
        完全判定該檢品係為何種化合物。職是，台北榮民總醫
        院即認為若以氣相層析質譜儀（ＧＣ／ＭＳ）作藥物及
        其代謝產物之定性及定量分析，幾乎不會有偽陽性反應
        產生，此經該院於83年4 月7 日以83北總內字第3059號
        函釋明在案。
      3.準此而論，被告之尿液經以氣相層析質譜儀分析法檢驗
        ，既係呈嗎啡陽性反應，顯見被告應有在前揭犯罪時間
        、地點施用海洛因之行為甚明。
    (三)綜上所述，被告前曾因施用毒品案件，經送前揭觀察、勒
      戒，而於前揭觀察、勒戒執行完畢釋放後，5 年內再犯施
      用毒品之罪，嗣後又為本件施用毒品犯行，事證應屬明確
      ，其犯行應堪認定。
  二、論罪科刑
    (一)查海洛因係屬毒品危害防制條例第2 條第2 項第1 款所規
      定之第一級毒品，核被告所為，係犯毒品危害防制條例第
      10條第1 項施用第一級毒品罪。被告持有毒品，復進而施
      用，其持有毒品之低度行為，為施用毒品之高度行為所吸
      收，不另論罪。被告前有如犯罪事實欄所示之論罪科刑及
      執行完畢之紀錄，業如前述，被告受有期徒刑執行完畢，
      於5 年以內故意再犯本件最重本刑為有期徒刑以上之罪，
      為累犯，應依刑法第47條第1 項規定，加重其刑。
    (二)被告雖陳稱：我在警察局有主動向警察承認我有施用海洛
      因，我願意接受採尿，所以警方才驗尿。我製作筆錄時，
      並沒有說我有施用海洛因，這是因為警方說要幫我簡單處
      理，如果把我有施用海洛因的事情記在筆錄上，我就要被
      移送到地檢署，所以我在警詢中才沒有說這件事情，筆錄
      上也才沒有這樣記載。我認為我是自首云云。惟查，觀諸
      被告之警詢筆錄所載，被告並未承認本件施用海洛因之犯
      行，且辯稱其最後一次施用時間係在97年間，足見被告在
      警方訊問時，尚且欲規避本件犯行之罪責，自無所謂自首
      之情形。又證人即查獲被告之員警黃俊傑、李偉倫於本院
      審理時均證稱：被告當時並未承認施用毒品，他只說很久
      以前曾有施用。我們並沒有被告上開所述的說法，就只是
      希望他能夠配合驗尿，我們再把驗尿結果函送地檢署，被
      告驗尿後就可以先行離開。況且被告是毒品調驗的行方不
      明人口，且他後來也願意驗尿，所以我們才對他採尿，採
      尿完就讓他離開了等語（參見本院99年7 月14日審判筆錄
      ），可見依上開二員警所為證述，亦無員警為求「簡單處
      理」，而唆使被告在警詢過程中故意不承認施用海洛因之
      情事，被告所陳乙節是否可信，更非無疑。再者，被告確
      係依法應定期接受毒品尿液採驗之對象（參照毒品危害防
      制條例第25條第2 項），然其行方不明，嗣經警於前揭時
      地查獲，此有警方所製作之陳報單乙紙在卷可按，警方依
      法本可報請檢察官許可後，對被告強制採尿，自無要求或
      唆使被告虛偽陳述之必要及實益；況就一般偵辦毒品案件
      之實務經驗觀之，施用毒品者遭警查獲後，為避免被移送
      檢察官偵辦，而旋即受到人身自由之拘束（羈押）或各種
      強制處分（如提供金額具保），在無其他事證足以佐證之
      情況下，多不會立即坦承犯行，此時警方縱有合理懷疑，
      亦僅能在採集其尿液送驗後，予以釋放，迨日後送驗後確
      認確有施用毒品之情形時，再依法函送檢察官偵辦。故本
      件既未扣得任何足以佐證被告施用毒品之證據，則被告對
      警方否認施用毒品以求立即獲釋，自係較符常情，其陳稱
      其向警方主動坦承施用海洛因云云，反倒與常情有悖，更
      徵不足為取。是以被告陳稱其已有自首之行為云云，尚無
      足採認。
    (三)本院審酌被告施用毒品，足以戕害其身心，滋生其他犯罪
      ，惡化治安，嚴重損及公益，且被告前曾多次犯施用毒品
      ，復經觀察、勒戒執行完畢，其竟再為本件施用毒品犯行
      ，顯見其不思悔改，自我控制能力亦顯不佳；惟另考量被
      告於犯後已能坦承犯行，而其施用毒品之行為於本質上係
      屬自我戕害行為，反社會性之程度應屬較低，兼衡其之犯
      罪動機、目的、智識程度非高（學歷為國中肄業）、家庭
      經濟狀況等一切情狀，酌情量處如主文所示之刑，以資懲
      儆。
據上論斷，應依刑事訴訟法第273 條之1 第1 項、第284 條之1
、第299 條第1 項前段，毒品危害防制條例第10條第1 項，刑法
第11條前段、第47條第1 項，判決如主文。
本案經檢察官陳姿雯到庭執行職務。
中    華    民    國    99    年    7     月    30    日
                  刑事第二十一庭  法  官  陳信旗
以上判決正本證明與原本無異。
如不服本判決，應於判決送達後10日內敘明上訴理由，向本院提
出上訴狀 (應附繕本) ，上訴於臺灣高等法院。其未敘述上訴理
由者，應於上訴期間屆滿後20日內向本院補提理由書，「切勿逕
送上級法院」。
                                  書記官  陳金鳳
中    華    民    國    99    年    7     月    30    日
附錄本判決論罪科刑之法條：
毒品危害防制條例第10條
    施用第一級毒品者，處6 月以上5 年以下有期徒刑。
    施用第二級毒品者，處3 年以下有期徒刑。

司法院資訊處製作；財團法人民間司法改革基金會備份。
